臺灣高等法院臺中分院民事判決　　　　　96年度重再字第11號
再 審 原 告 甲○○
再 審 被 告 漢銘醫院
法定代理人　乙○○
上列當事人間請求債務不履行損害賠償事件，再審原告對於最高
法院95年度台上字第1858號、本院94年度重上字第89號及台灣彰
化地方法院92年度重訴字第115號所為確定判決，提起再審之訴
，本院判決如下：
    主  文
再審之訴駁回。
再審訴訟費用由再審原告負擔。
    事實及理由
一查再審之訴，必須主張確定判決有民事訴訟法第496條或第497
  條所定之情形，始為合法，又再審之訴顯無再審理由者，得不
  經言詞辯論，以判決駁回之，民事訴訟法第502條定有明文。
二本件再審原告主張：
  原判決有合於民事訴訟法496條第1項第1款之適用法規顯有錯
  誤暨第1項第13款發見未經斟酌之證據，其理由如下: 原審判
  決認為本件復健科地面層物理冶療室面積為58.78平方公尺，
  雖與法定最低限制面積60平方公尺有所差距，但違反相關規定
  ，僅屬違約記點，故可認「未違反相關規定」，因而認再審被
  告漢銘醫院並沒有未依約提供場地與再審原告甲○○執行復健
  業務之情事，進而認定再審原告對再審被告之損害賠償請求為
  無理由。惟查全民健康保險醫事服務機構特約及管理辦法第20
  -4條所示之附表要求物理治療空間不得小於60平方公尺，此為
  原審所不否認。上開管理辦法第8條規定受違約記點已改善者
  ，始得再續約，質言之，若醫療院所經記點而無法改善，將無
  法與全民健保局續約，而不得請領健保給付，若係如此再審原
  告根本無法依兩造管理合約第5條取得醫療收入，準此以言，
  原審判決僅認為管理辦法稱未符合規定，屬違約記點事由，卻
  未再就上開管理辦法第8條規定審認若經認定違約，再審原告
  有無法經營復健科，請求健保給付之虞。由於管理辦法已存在
  於原審程序，但第8條卻未被發見致未審酌上情。又依再審被
  告發函予訴外人林清玄之內容顯然係認為再審原告、再審被告
  、林清玄三人係成立合作契約，而非承攬契約。而該證物並未
  於本案之歷次審判程序中被提示，致原審法院錯認兩造管理合
  約乃承攬契約，此實合致「發見未經斟酌證物」之再審理由。
三然查：最高法院95年度台上字第1858號、本院94年度重上字第
  89號及台灣彰化地方法院92年度重訴字第115號確定判決認定
  ：
  依系爭合約書之內容觀之，上訴人（即再審原告）係承攬被上
  訴人（即再審被告）設立之復健科而管理該業務；其中第2條
  約定，被上訴人應提供醫療大樓9樓約164平方公尺之場地作為
  復健科執行業務場所，是被上訴人依約應為之義務，已明定如
  上。上訴人雖主張兩造訂約後，復健科之業務，因病患人數逐
  日增加，致場地漸不敷使用，被上訴人依約應為之義務即因91
  年3月間陸續擴充完成之面積，合計為9樓（164平方公尺＋72
  平方公尺＋40坪）面積云云。然91年3月雖因業務增多，被上
  訴人同意再提供場地供復健科使用，但因兩造未再訂約，並不
  能認為兩造原訂之契約，被上訴人之應為義務即因上開事實而
  增加。此觀上訴人於92年1月間及其後委任律師發函催告及表
  示解除契約時，僅係請被上訴人依90年8月間訂立之系爭合約
  書履行即明，是上訴人上開主張尚非可採。而依彰化縣彰化地
  政事務所會同勘測被上訴人提供上訴人執行復健業務之場地，
  其中9樓部分面積計139.27平方公尺（含水療室及兒童治療室
  ）、地面層物理治療室面積為58.78平方公尺，地下一層復健
  室面積101.04平方公尺。其中九樓部分雖較原契約所定面積少
  約25平方公尺，然就全棟醫療大樓所提供予復健科使用之面積
  合計達298.89平方公尺，較原約定應提供之面積164平方公尺
  ，則超過甚多。上訴人雖於91年1月22日及同年月29日委任律
  師發函催告被上訴人及表示解除契約，但並未提及法律依據，
  惟其於訴訟中已表明係依民法第507條規定為請求。然承攬人
  依該條規定催告、解除契約及請求解約後之損害賠償，須符合
  工作需定作人之行為始能完成之要件。查兩造訂立之系爭合約
  書，上訴人之工作係就被上訴人醫院所設之復健科為管理業務
  ，包含由上訴人自行聘任具合法資格之醫師、復健治療師及助
  理人員，並自行提供復健科之使用儀器、衛材及設備，自行負
  責內部裝潢，辦理醫療業務，所聘任之復健專科醫師在被上訴
  人開辦之復健科特別門診（系爭合約書第3條）；被上訴人所
  負之協力義務為提供醫療大樓9樓約164平方公尺之場地作為復
  健科執行業務場所；上訴人承攬之報酬則於合約書第5條約定
  ，復健科健保醫療給付收入由上訴人分得％，被上訴人分得
  ％。是上訴人之承攬工作乃係被上訴人醫院所設之復健科為
  上述之管理業務。次查，被上訴人復健科於91年9月底將九樓
  部分業務搬遷至地面層及地下一樓後，自91年10月起至92年1
  月之4個月間，復健科仍在營運，且看診人數與之前91年4月至
  9月之人數，並無顯著變化，為上訴人所不爭執。可證被上訴
  人自91年10月起遷移部分復健科場所至一樓及地下一樓，並未
  導致上訴人承攬之工作無法完成。上訴人雖主張被上訴人將物
  理治療室移至地面層後，治療空間已不符合健保局特約醫療院
  所施行復健治療有關空間不得小於60平方公尺之規定云云。然
  全民健康保險醫事服務機構特約及管理辦法第20-4條固規定特
  約醫院及診所申請辦理本保險復健業務，應符合特約醫療院所
  施行復健治療之條件。其中關於物理治療項目之治療空間不得
  小於60平方公尺，然被上訴人將復健場所由9樓部分移至地面
  層，而地面層之物理治療室面積為58.78平方公尺，固與法定
  最低限制面積60平方公尺，有1.22平方公尺之微幅差距，然違
  反上開規定，依同辦法第32條規定，僅保險人應予違約記點而
  已，並非有致復健科不能營運，此由被上訴人復健科將9樓部
  分業務搬遷至地面層及地下一樓後，仍正常營運，即可明之。
  是上訴人上開主張，亦不足為認定其承攬之工作因而無法完成
  。又審視91年健保申報表健保申報金額欄，其中10月份與5月
  相同，11月略減，亦無顯著差異。且縱因91年10月以後復健科
  之健保之給付減少，然其原因或因醫師請假較多或因健保實施
  總額給付而有減少，不一而足，亦難認為因復健科部分場所遷
  移所導致。況縱然因復健科部分場所遷移所導致健保給付減少
  ，上訴人可領得之報酬因而導致減少，亦僅生上訴人能否依民
  法第509條規定，請求被上訴人賠償因此所生減少報酬之損害
  而已，究與導致上訴人無法完成復健科之管理工作仍屬有間。
  查兩造訂立之系爭合約書第2條第1款固約定，被上訴人應提供
  醫療大樓9樓約164平方公尺之場地作為復健科執行業務場所；
  惟並未約定被上訴人保證上訴人看診及復健病患之最少人數，
  被上訴人為使復健患者復健流程動線能更順暢，避免來回奔波
  於9樓及地下一樓診間，既於91年9月18日召開院務會議討論決
  定將部分復健場所遷移至地下一樓，且上訴人林清玄又出席該
  次會議，並未提出異議（見一審卷第47～48頁），嗣亦遷移部
  分復健場所至地下一樓繼續執行業務，且於原審又自承遷移後
  之使用總面積足夠，而符合兩造契約之要求（見二審卷第18、
  38頁），究難單以一樓面積僅58.78平方公尺，遽謂被上訴人
  違反協力義務，並致上訴人不能執行復健科之業務。
四本院核其再審意旨所載內容已在上開確定判決予以論述並說明
  取捨原因，再審原告係就上開確定判決取捨證據、認定事實之
  職權行使，指摘其為不當，並就確定判決已論斷者，泛言未論
  斷，其再審顯無理由，應予駁回，並不經言詞辯論為之。
五另再審原告以最高法院95年度台上字第1858號確定判決有民事
  訴訟法第496條第1項第1款適用法規顯有錯誤部分，專屬最高
  法院管轄，此部分應移轉最高法院審理，併予敘明。
據上論結，本件再審顯無理由，依民事訴訟法第502條第2項、第
78條，判決如主文。
中　　華　　民　　國　　96　　年　　8 　　月　　7 　　日
                  民事第四庭    審判長法　官　黃斐君
                                      法　官  陳蘇宗
                                      法　官  黃永祥
以上正本係照原本作成。
如對本判決上訴，須於收受判決送達後二十日內向本院提出上訴
書狀，其未表明上訴理由者，應於提出上訴後二十日內向本院提
出上訴理由書（須按他造人數附具繕本）。
上訴時應提出委任律師為訴訟代理人之委任狀。具有民事訴訟法
第四百六十六條之一第一項但書或第二項之情形為訴訟代理人者
，另應附具律師及格證書及釋明委任人與受任人有該條項所定關
係之釋明文書影本。
                                      書記官　陳信和
中　　華　　民　　國　　96　　年　　8 　　月　　8 　　日
                                                      Ｃ
